最高法院刑事判決　　　　　　　一○○年度台上字第九七○號
上　訴　人　施燦南
上列上訴人因違反毒品危害防制條例案件，不服台灣高等法院台
南分院中華民國九十八年十一月三日第二審更審判決（九十八年
度上更(一)字第二三八號，起訴案號：台灣台南地方法院檢察署九
十三年度核退偵字第六八號），提起上訴，本院判決如下：
    主  文
上訴駁回。
    理  由
按刑事訴訟法第三百七十七條規定，上訴於第三審法院，非以判
決違背法令為理由，不得為之。是提起第三審上訴，應以原判決
違背法令為理由，係屬法定要件。如果上訴理由書狀並未依據卷
內訴訟資料，具體指摘原判決不適用何種法則或如何適用不當，
或所指摘原判決違法情事，顯與法律規定得為第三審上訴理由之
違法情形，不相適合時，均應認其上訴為不合法律上之程式，予
以駁回。本件上訴人施燦南上訴意旨略稱：(一)、證人蘇科領於警
詢時，係為求交保始指述上訴人販賣第三級毒品愷他命予伊等情
，此業經證人蘇科領於偵查及第一審時證稱明確，則證人蘇科領
於警詢時之陳述，應無「具有較可信之特別情況」。乃原審判決
疏未察明，僅認證人蘇科領之警詢並無不法取供，且較少受他人
干涉，且為證明被告犯罪事實存否所必要，率而認定其於警詢之
陳述具有證據能力云云，難謂無適法證據法則之違誤。(二)、綜觀
全卷，本件除證人蘇科領之指證外，並無任何其他證人之證詞或
物證足以認定上訴人涉有公訴人起訴之販賣第三級毒品予蘇科領
之行為，亦即本案除證人蘇科領外，並無其他積極證據或補強證
據足以證明上訴人之犯行。且觀乎卷附之監聽譯文，並無任何一
句有關上訴人販售毒品予蘇科領之內容，甚且證人蘇科領另案於
台灣台南地方法院九十三年度訴字第一○三三號毒品案件審理時
，已表明伊毒品來源為連佑達而非上訴人。惟原審疏未察明，在
未有其他補強證據之情形下，率為採用證人蘇科領於警詢時唯一
之證述資為認定上訴人成立犯罪之依據，且對於有利於上訴人之
證據未予採納，亦未詳述不予採納之理由，原判決自有理由不備
之違法。(三)、原審法院在未有任何積極證據之情況下，自行運用
數學加減方式，計算上訴人販賣第三級毒品予蘇科領之次數，並
自行混合愷他命之價格而計算推測上訴人販賣毒品之所得，顯違
背刑事訴訟法第一百五十四條第二項規定：「犯罪事實應依證據
認定之，無證據不得認定犯罪事實。」之證據裁判原則等語。
惟查：證據之取捨、事實之認定，乃事實審法院職權行使之範圍
，事實審法院經調查證據之結果，本於確信，依自由心證之取捨
證據，苟其取捨，與經驗法則或論理法則無違，即不得任意指為
違法，而據為適法之第三審上訴理由。本件原判決認定上訴人有
原判決事實欄所載之販賣第三級毒品愷他命之犯行，因而撤銷第
一審為上訴人科刑之判決，改判依修正前刑法連續犯之規定，仍
論處上訴人連續販賣第三級毒品罪刑（處有期徒刑六年四月）；
並為相關之從刑諭知。係以：上訴人之自白、證人蘇科領、傅俾
義之證詞、勘驗筆錄、台灣台南地方法院檢察署通訊監察書、通
訊監察電話附表、通訊監察譯文、通聯紀錄、原審法院九十四年
度上訴字第五九號刑事判決、搜索票、搜索扣押筆錄、扣押物品
目錄表、照片、行政院衛生署管制藥品管理局九十四年十二月二
日管檢字第○九四○○一一八四二號檢驗成績書、門號0000
000000號之摩托羅拉牌行動電話、愷他命等證據資料，為
綜合之判斷。已詳細敘述其所憑之證據及認定之理由，並就上訴
人否認有販賣第三級毒品犯行云云，其辯詞不可採；暨證人蘇科
領嗣於偵、審中翻異之證言，均屬迴護上訴人之詞之理由，予以
指駁及說明。所為論斷，俱有卷存證據資料可資覆按，從形式上
觀察，並無採證或認定事實違背經驗法則或論理法則，或其他違
背法令之情形。另查：(一)、被告以外之人於檢察事務官、司法警
察官或司法警察調查中所為之陳述，與審判中不符時，其先前之
陳述具有較可信之特別情況，且為證明犯罪事實存否所必要者，
得為證據，刑事訴訟法第一百五十九條之二分別定有明文。所謂
「具有較可信之特別情況」，應係指該被告以外之人於檢察事務
官、司法警察官或司法警察調查中所為之陳述，與審判中不符，
而其先前之陳述，從客觀上之環境或條件等情況加以觀察，有足
以取代審判中經反對詰問之可信性保證者而言。原判決已於理由
壹、一、(一)、(二)內說明證人蘇科領於民國九十三年五月十七日警
詢時之陳述，雖屬審判外之陳述，惟係證人蘇科領為警查獲後，
主動帶領警方至其買入毒品之來源即上訴人住處，而其接受偵訊
之地點亦屬半開放式之辦公室，警員傅俾義係採用一問一答之方
式製作筆錄，在其他人可共見共聞之情況下，並無不法取供之情
。又證人蘇科領於第一審已以證人身分到庭作證，上訴人之對質
詰問權已有保障，而蘇科領於第一審時，就是否向上訴人購買第
三級毒品愷他命之證述，更與其於前揭警詢之陳述不盡相符，衡
以蘇科領於第一審證述時，因上訴人在場，惟恐得罪上訴人而於
心理上受有壓抑之情形下，再參以一般人於警詢中之陳述，衡情
較少權衡利害得失或受他人干預，證人蘇科領於警詢時之證述，
乃屬其記憶清楚而較為可靠之陳述，應具有較可信之特別情況，
此部分證述復為證明上訴人犯罪事實存否所必要者，因而認具有
證據能力。另以經第一審勘驗結果，證人蘇科領上開警詢時之錄
音，係連續錄音，聲音清晰，其回答切題，而該次警詢筆錄關於
證人蘇科領指證毒品上游係上訴人，及其等交易之時、地、方式
等節之記載，亦核與錄音內容意旨相符，且警員於一問一答並將
回答內容鍵入筆錄後，會再次請證人蘇科領確認。又證人傅俾義
復證稱：只有告知蘇科領供出毒品上游，因而查獲毒品來源者，
可以減刑，並無告知可以交保，因交保與否非屬警方權利等語。
因而認證人蘇科領所稱係為求交保始指認上訴人販賣毒品之證詞
，不可採信等情。所為證人蘇科領警詢時之陳述，具證據能力，
且出於任意性之判斷，核無違誤。上訴意旨(一)所指，並非適法上
訴第三審之理由。(二)、刑事訴訟法第一百五十六條第二項固規定
被告或共犯之自白，不得作為有罪判決之唯一證據，仍應調查其
他必要之證據，以察其是否與事實相符。然此所謂之補強證據，
並非以證明犯罪構成要件之全部事實為必要，倘其得以佐證被告
或共犯自白之犯罪非屬虛構，能予保障自白之真實性即足；又得
以佐證者雖非直接可以推斷被告之實行犯罪，但以此項證據與被
告或共犯自白綜合判斷，若足以認定犯罪事實者，仍不得謂其非
屬補強證據。原判決已於理由貳、二、(一)、(二)內敘明依據證人蘇
科領於警詢時之陳述，及其與上訴人分別於九十三年一月十二日
、十三日、二月二十四日多通電話通訊監察譯文內容，已足認定
上訴人確有販賣第三級毒品予證人蘇科領乙節，縱其等電話通聯
時未明確言明為買賣毒品，多使用暗語或買賣雙方慣用之言詞，
此乃避免毒品交易為警查緝所使然，原審據此以上開通訊監察譯
文及前述其他證據資料，資為證人蘇科領警詢陳述之補強證據，
於法並無違誤。原判決又於理由貳、二、(三)內說明證人蘇科領於
另案陳述持有之第三級毒品愷他命係源自案外人連佑達不可信之
理由；又於理由貳、四內依據蘇科領於警詢及第一審時之證詞，
基於罪疑惟輕之原則，詳予說明認定上訴人販賣毒品之次數、價
錢，及如何計算販毒所得等情。所為論斷及說明，經核俱與卷內
資料相符，原判決採證認事並無違反經驗法則、論理法則，亦無
任意推定犯罪事實、判決理由不備或適用法則不當之違誤。上訴
意旨(二)、(三)係對於原判決已說明事項及屬原審採證認事職權之適
法行使，持憑己見就證據資料而為不同之評價，且重為事實之爭
執，均與法律規定得為第三審上訴理由之違法情形，不相適合。
其上訴不合法律上之程式，應予駁回。
據上論結，應依刑事訴訟法第三百九十五條前段，判決如主文。
中    華    民    國  一○○  年    三    月    三    日
                      最高法院刑事第三庭
                          審判長法官  陳  正  庸  
                                法官  林  秀  夫  
                                法官  林  瑞  斌  
                                法官  謝  靜  恒  
                                法官  王  居  財  
本件正本證明與原本無異
                                      書  記  官  
中    華    民    國  一○○  年    三    月    十    日
                                                       s